【裁判字號】    92,抗,65
【裁判日期】    920313
【裁判案由】    聲請法官迴避
【裁判全文】
臺灣高等法院高雄分院刑事裁定                        九十二年度抗字第六五號
    抗  告  人
    即  被  告  甲○○
右列抗告人因聲請法官迴避案件，不服臺灣高雄地方法院九十二年度聲字第一九二號
中華民國九十二年二月七日裁定，提起抗告，本院裁定如左：
      主  文
抗告駁回。
      理  由
一、本件抗告意旨略以：刑事訴訟法第十八條第二款（抗告狀誤載為第二項）所規定
    「足認其執行職務有偏頗之虞者」之立法意旨，即在防止承審法官執行職務時不
    得超越職權，甚至因其個人喜好、修養及情緒上等關係而有所偏頗，致影響對案
    情之審判。而訴訟上指揮固屬法院職權，仍不得受其個人因素所影響，甚且傷害
    司法公信力。查抗告人所受承審法官柯盛益執行職務之不公允態度及強制處分等
    情節，顯已逾越常情，當然足以影響案件審理，且抗告人既已提出法官迴避之聲
    請，可謂與承審法官間產生新恩怨關係，遑論日後能獲公平審判，而此種懷疑之
    發生，存有其安全客觀之原因，此非僅為抗告人個人主觀之判斷。又法院對於起
    訴案件，本應主動調查，發現有利被告之證據，倘法院一味根據檢察官起訴證據
    而對被告施壓或傷害，顯然失其客觀公正地位。而原裁定復以庭訊時問案態度及
    強制處分行使等情，抗告人如有不服，應循其他法律途徑救濟云云為由，惟一般
    民眾對此往往訴諸無門，委曲求全，縱訴諸救濟途徑，亦難有改善，而為社會大
    眾所詬病。是以，原裁定駁回抗告人就法官迴避之聲請顯有不當，因而提起抗告
    ，請求撤銷原裁定而准予迴避云云。
二、按刑事訴訟法第十八條第二款規定，得聲請法官迴避原因之所謂「足認其執行職
    務有偏頗之虞者」，係指以一般通常之人所具有之合理觀點，對於該承辦法官能
    否為公平之裁判，均足產生懷疑；且此種懷疑之發生，存有其安全客觀之原因，
    而非僅出諸當事人自己主觀之判斷者，始足當之，至於訴訟上之指揮乃專屬於法
    院之職權，當事人之主張、聲請，在無礙於事實之確認以及法的解釋，適用之範
    圍下，法院固得斟酌其請求以為訴訟之進行，但仍不得以此對當事人之有利與否
    ，作為其將有不公平裁判之依據，更不得以此訴訟之進行與否而謂有偏頗之虞聲
    請法官迴避，最高法院七十九年度台抗字第三一八號判例可資參照，因此，所謂
    有偏頗之虞者，係指法官對於訴訟事件有特別利害關係或與被告、被害人之一造
    有密切之交誼，具有故舊恩怨或其他情形，客觀上足認其為不公平之審判而言，
    並須有具體事實，足認為其執行職務，確有偏頗之情形，若僅出於私意之推測，
    或對於法官之指揮訴訟、證據調查、訊問方法或強制處分權之行使有所不滿，均
    不足指為執行職務有偏頗之虞之具體事實。
三、本件抗告人於原審聲請意旨略以：承審法官柯盛益庭訊時態度不佳，未予抗告人
    對案情陳述與辯解之機會，並當庭教導告訴人訴訟上之行為，且抗告人於九十一
    年十二月十日審判期日因病請假，乃柯盛益法官仍簽發拘票而於同月十八日將聲
    請人強制拘提到案，復於次日發函內政部警政署入出境管理局限制聲請人出境，
    足認柯盛益法官執行職務有偏頗之虞云云，然查，臺灣高雄地方法院九十一年度
    易字第三六七九號案件，曾分別於九十一年十一月十一日、同年十二月十日、同
    年十二月十八日、同年十二月三十一日及九十二年一月二十二日開庭審理，除其
    中九十一年十二月十八日及九十二年一月二十二日庭期，抗告人經合法傳喚而未
    到庭應訊外，其餘庭期承審之柯盛益法官均已就該案經起訴之犯罪事實訊問抗告
    人，並由抗告人提出答辯，有歷次筆錄可佐，業經原審調閱臺灣高雄地方法院九
    十一年度易字第三六七九號案件卷宗核閱無訛（見原審卷第七頁），自難謂承審
    法官未予抗告人陳述及辯解之機會。而承審法官因告訴人在法庭誤為或不懂訴訟
    程序，當庭教導告訴人訴訟上之行為，使法庭訴訟程序順利進行，乃屬法庭訴訟
    指揮權之行使，於法尚無違背，且抗告人所舉各節，無非係對於承審法官指揮訴
    訟、證據調查、訊問方法及強制處分權之行使有所不滿，並出於個人主觀虞慮所
    為之推測指摘，尚難認有具體事實足認承審法官執行職務有偏頗之情形，且就抗
    告人就其本人與承審法官間，究竟有何怨隙仇恨，或有何客觀具體事證，足堪為
    承審法官有預斷偏私，應予迴避之認定，亦未予指明論述，自難認與前開聲請法
    官迴避之要件相符。又當事人為法官迴避之聲請，要屬法律所賦予訴訟上之權利
    ，不論其聲請有無理由，均不足認該受聲請之法官與聲請人間即因此產生怨隙仇
    恨，茍以之聲請法官迴避遽認有理由，當事人勢必可藉此方式選擇審理法官，任
    其更換為其認為中意之法官，甚為不當，是抗告人此部分所指，亦無足取。綜上
    諸情，本件抗告人於原審聲請意旨所指情節，要與刑事訴訟法第十八條第二款所
    定要件顯有未合，原審駁回其裁定，核無不合，抗告人提起抗告，仍執陳詞，指
    摘原裁定不當，為無理由，應予駁回。
三、據上論結，應依刑事訴訟法第四百十二條，裁定如主文。
中     華     民     國      九十二      年      三      月     十三    日
                              臺灣高等法院高雄分院刑事第七庭
                                  審判長法官  黃憲文
                                        法官  張意聰
            法官  莊飛宗
右正本證明與原本無異。
不得再抗告。
                                  法院書記官  張明賢
中     華     民     國      九十二      年      三      月     十三    日


司法院資訊處製作；財團法人民間司法改革基金會備份。
